臺灣屏東地方法院民事判決　九十二年度訴字第七四五號
　　原　　　告　甲○
　　訴訟代理人　丙○○
　　原　　　告　丁○○
　　被　　　告　台灣土地銀行
　　法定代理人　乙○○
　　訴訟代理人　李慶榮律師
　　　　　　　　孫守濂律師
右當事人間第三人異議之訴事件，本院於民國九十三年三月十七日言詞辯論終結，判
決如下：
    主    文
原告之訴駁回。
訴訟費用由原告負擔。
    事實及理由
一、按訴狀送達後，原告不得將原訴變更或追加他訴，但有請求之基礎事實同一者、
    不甚礙被告之防禦及訴訟之終結者，不在此限，民事訴訟法第二百五十五條第一
    項但書第二、七款分別定有明文。本件原告起訴原訴之聲明係「(一)本院九十一年
    度執字第一○八四七號清償債務強制執行事件就坐落屏東縣麟洛鄉○○段八四六
    、八四七、八五三地號土地上，原告甲○所有如附圖所Ｃ、Ｄ、Ｅ部分，面積分
    為八五點二平方公尺、二二平方公尺、六點七二平方公尺之未辦保存登記建物（
    下稱系爭建物一），及就坐落同上段八四四地號土地，原告丁○○所有如附圖所
    示Ａ、Ｂ部分，面積分為二０九點七三平方公尺、四三八五平方公尺（下稱系爭
    建物二），所為之強制執行程序應予撤銷。」等語。嗣於本院九十三年二月十一
    日言詞辯論時變更聲明為：「(一)本院九十一年度執字第一○八四七號清償債務強
    制執行事件就拍賣附表中編號一建物拍賣所得價金新台幣（下同）一百零二萬四
    千元，其中十六萬六千四百七十九元應交付原告甲○。(二)本院九十一年度執字第
    一○八四七號清償債務強制執行事件就拍賣附表中編號二建物拍賣所得價金新台
    幣（下同）一百四十七萬二千元，其中七十四萬九千零三十二元應交付原告丁○
    ○」。經查，原告請求之基礎事實，均係審究原告甲○、丁○○就本院九十一年
    度執字第一○八四七號清償債務強制執行程序中之系爭建物一、二有無所有權，
　　並進而以此為由提起第三人異議之訴，原告請求之基礎事實同一，對於被告之防
　　禦及訴訟之終結並無妨礙。揆諸前開規定，原告訴之聲明之變更，於法並無不合
　　，應予准許。
二、原告主張坐落屏東縣麟洛鄉○○段八四六、八四七、八五三地號土地上，如附圖
　　所Ｃ、Ｄ、Ｅ部分，面積分為八五點二平方公尺、二二平方公尺、六點七二平方
　　公尺之系爭建物一，為原告甲○所建及所有，又同上段八四四地號土地，是原告
　　甲○向訴外人國有財產局承租，如附圖所示Ａ、Ｂ部分，面積分為二０九點七三
　　平方公尺、四三八五平方公尺之下稱系爭建物二，為原告丁○○委請訴外人陳文
　　定所建為其所有，被告以訴外人春記機械股份有限公司（下稱春記公司）為債務
　　人而聲請本院九十一年度執字第一○八四七號強制執行事件，竟對原告所有之系
　　爭建物為查封，為此爰依強制執行法第十五條規定，提起第三人異議之訴等語。
　　並聲明：(一)本院九十一年度執字第一○八四七號清償債務強制執行事件就拍賣附
　　表中編號一建物拍賣所得價金一百零二萬四千元，其中十六萬六千四百七十九元
　　應交付原告甲○。(二)本院九十一年度執字第一○八四七號清償債務強制執行事件
　　就拍賣附表中編號二建物拍賣所得價金一百四十七萬二千元，其中七十四萬九千
　　零三十二元應交付原告丁○○。
三、被告則以：系爭建物一所在位置之門牌為屏東縣麟洛鄉○○路十四號，且在民國
    七十六年九月一日，即已登記為債務人春記公司所有，再按房屋納稅義務人，並
    非必為房屋所有權人，繳納房屋稅之收據，亦非即為房屋所有權之證明，是以系
    爭房屋之納稅義務人，雖曾登記為原告甲○之名義，仍不足證明系爭建物一為原
    告甲○所有，且附圖所示Ｄ部分為現場圖丙、丁、戊三部分建物其共同出入通道
    上、與丁部分廠房相連為一體之遮雨棚之一部分，附圖所示Ｅ部分為現場圖戊1.
    建物入口上方、與丁相連為一體之遮雨棚之一部分，構造上為丁建物之部分，使
    用上與戊建物為一體使用，均無構造上及使用上之獨立性，均屬從物不容獨立為
    物權之客體，而應認亦在債務人春記公司取得所有權之範圍內。至附圖所示Ｃ部
    分，縱有構造上之獨立性，但其並無獨立出入之通道，而須與門牌麟洛鄉○○路
    十四號之整體建物共同使用鐵門進出，其內又僅堆置物品，實係該整體工廠之倉
    庫，客觀上具有功能性之關聯及依存關係，不過常幫助原有建物之效用而已，應
    屬麟洛鄉○○路十四號整體之附屬建物，又系爭建物二並非原告丁○○所建等語
    ，資為抗辯。並聲明：求為判決如主文所示。
四、原告主張：被告以春記公司為債務人，聲請本院九十一年度執字第第一○八四七
    號強制執行事件，並查封系爭建物一、二之事實，為兩造所不爭執，並經本院調
    取九十一年度執字第第一○八四七號執行卷宗核閱屬實，應堪信為真實。被告另
    以前詞置辯，按第三人異議之訴，必須第三人就執行標的物有足以排除強制執行
    之權利者，始足當之，此為強制執行法第十五條所明定。又按當事人主張有利於
    己之事實者，就其事實有舉證之責，為民事訴訟法第二百七十七條所明定。是以
    原告既提起第三人異議之訴，自應證明其就執行標的物有足以排除執行之權利。
（一）系爭建物一是否為原告甲○所有？經查：
  (一)、原告甲○主張系爭建物一即門牌麟洛鄉○○路十四號之建物為其所有，惟未見
      其提出相關證據證明，且該建物經查早在民國七十六年九月一日，即已登記為
      債務人春記公司所有，是原告主張系爭建物為其所有，與地籍資料顯然不符，
      是否屬實，已非無疑。
  (二)、又按所有人於原有建築物之外另行增建者，如增建部分與原有建築物無任何可
      資區別之標識存在，而與之作為一體使用者，因不具構造上及使用上之獨立性
      ，自不得獨立為物權之客體，原有建築物所有權範圍因而擴張，以原有建築物
      為擔保之抵押權範圍亦因而擴張。倘增建部分於構造上及使用上已具獨立性，
      即為獨立之建築物。苟其常助原有建築物之效用，而交易上無特別習慣者，即
      屬從物，而為抵押權之效力所及。若增建部分已具構造上之獨立性，但未具使
      用上之獨立性而常助原有建築物之效用者，則為附屬物。其使用上既與原有建
      築物成為一體，其所有權應歸於消滅；被附屬之原有建築物所有權範圍，則因
      二所有權歸於一所有權而擴張，抵押權之範圍亦因而擴張。是從物與附屬物雖
      均為抵押權之效力所及，惟兩者在概念上仍有不同。（最高法院八十八年度台
      上字第四八五號判決要旨參照）。而系爭建物一如附圖所示Ｄ、Ｅ部分：為現
      場圖丙、丁、戊三部分建物（為門牌麟洛鄉○○路十四號整體建物之一部分）
      其共同出入通道上、與丁部分廠房相連為一體之遮雨棚之一部分而已，其並無
      構造上及使用上之獨立性，已附合於原建物而成為丁建物之一部分，不容獨立
      為物權之客體。至系爭附圖所示Ｃ部分：由該建物於現場之位置以觀，原有建
      物即門牌麟洛鄉○○路十四號整體為一工廠，複丈成果圖所示Ｃ部分縱有構造
      上之獨立性，但其並無獨立出入之通道，而須與門牌麟洛鄉○○路十四號之整
      體建物共同使用鄰近省道之鐵門進出，此為原告所不爭執，並有勘驗筆錄、現
      場照片在卷可稽，復由現場照片顯示該二部分實以上方鐵架、遮雨棚部分相連
      接，其內又僅堆置物品，實係該整體工廠之倉庫，客觀上具有功能性之關聯及
      依存關係，不過常幫助原有建物之效用而已，故該建物應屬麟洛鄉○○路十四
      號整體之附屬建物；且該建物外觀上亦難認係出售予春記公司後所新建，春記
      公司買受時實無單獨排除該部分不在買受範圍之理，則Ｃ、Ｄ、Ｅ部分既為門
      牌麟洛鄉○○路十四號整體建物之從物或附屬物，而門牌麟洛鄉○○路十四號
      整體建物，既已出售並登記為債務人春記公司所有，揆諸前述應在春記公司所
      取得所有權範圍之內，不能單獨認係原告所有。
  (三)、末按稅捐機關就訟爭房屋所為稅籍資料納稅義務人之記載，純為便利課稅而設
      ，與所有權之取得無關，此與地政機關依土地法規定所為所有權登記有絕對效
      力之情形有間，是房屋納稅義務人，並非必為房屋所有權人，繳納房屋稅之收
      據，亦非即為房屋所有權之證明，本件原告雖提出房屋稅繳款書、房屋稅證明
      書為證，惟徵諸上述，此等文件不過證明系爭房屋在當時納稅之義務人為誰而
      已，尚難憑為原告甲○有所有權之證明。此外，原告復未提出其他任何證據證
      明系爭建物為其所有，自屬無從採信。
（二）系爭建物二是否原告丁○○所建而為所有權人？經查：
  (一)、證人陳文定即係原告丁○○所委請興建系爭建物二之人證稱：「新的部分（應
      指Ｂ部分）距今七、八年前做的，舊的部分（應指Ａ部分）與新的相較約差二
      、三年，材料是對方去叫的，用何種材料我們提供意見，再由原告自己去叫料
      ，原告丁○○有在場，材料由她叫」；惟原告則供述：「舊的部分也是證人搭
      建的，是七十四年間蓋的，新的鐵皮屋因弟弟陳進豐說是否要增建，我才與兩
      個妹妹增建新的鐵皮屋，本來要做二層，因為不景氣而未建二層，那是八十四
      年的事，材料由他介紹、由他幫我叫的，鐵材費用是老闆打電話跟我說要結帳
      清我才去跟他結帳」（本院第七四頁至第七九頁參照），則就系爭建物之興建
      時間，興建之經過、現場之情形，二人所述並不相符，已有可議。又原告丁○
      ○就系爭建物之興建時間於本院履勘時另供所稱：甲２部分先建，約在七十八
      、七十九年間，後來八十二年間才搭建甲１部分（本院卷第五十八頁），前後
      所述不一，亦與常情不符。
  (二)、又查原告丁○○自承附圖所示Ｂ部分花費金額就高達二百五十萬元，且其於興
      建時並無其他工作收入而須向其妹合資等情，則其對於系爭建物之興建之資金
      來源而言經過自應印象深刻，惟綜觀其所述：原告先是陳稱：興建費用是由我
      妹妹出資借我（本院卷五七頁），嗣又改稱：工人的工資是給現金，是我與我
      妹妹共同投資，但八十六年我有用房子向銀行貸款，已將錢還給妹妹各五十萬
      元，所以建物算我的獨資云云。原告究竟係向其妹借錢搭建、與其妹共同出資
      搭建、抑或係其獨資搭建，前後已有多種不同說法。縱認其妹確有共同出資之
      事，惟關於其妹交付資金之方式，或供述台北的妹妹匯給南州的妹妹，南州的
      妹妹再轉匯給我，或稱有時自己直接上台北找妹妹拿未用匯款方式，前後不一
      ，且無法提出匯款資金來源之證明，並與一般交付借款即匯款入借款人即原告
      之帳戶即可提領之常情有違，則原告所述顯不足採。
  (三)、末查原告甲○在向國有財產局承租八四四地號土地（即系爭建物二所坐落基地
      ）切結所陳：「本租約八四四地號土地上鐵棚架、牆內水泥庭院、種樹等，自
      八十二年七月二十一日前即併同毗鄰之中山路十四號門牌主體建物使用，若有
      不實，承租人願負法律責任」等語（本院卷第九頁）核與原告丁○○所稱其係
      系爭建物之原始起造人，亦有未符。此外，原告復未提出其他任何證據以實其
      說，從而系爭建物不能認係原告所有。
五、綜上所述，原告並非系爭建物之所有權人，並無足以排除強制執行之權利，其聲
    明求為本院九十一年度執字第一五八五九號強制執行程序就系爭建物拍賣所得價
    金交付之判決，核屬無據，應予駁回。
據上論結，原告之訴為無理由，依民事訴訟法第七十八條，判決如主文。
中　　　華　　　民　　　國　　九十三　　年　　 三　　 月　　二十四　　日
                                            民事第一庭
~B法　　　官　羅心芳
正本係照原本作成。
如不服本判決，應於收受送達後二十日內向本院提出上訴書狀，其未表明上訴理由者，
應於提出上訴後二十日內向本院補提理由書狀（均須按他造當事人之人數附繕本）
上訴時應提出委任律師或具有律師資格之人之委任狀；委任有律師資格者，另應附具
律師及格證書及釋明委任人與受任人有民事訴訟法第四百六十六條之一第一項但書或
第二項（詳附註）所定關係之釋明文書影本。
~B法院書記官　粘嫦珠
中　　　華　　　民　　　國　　九十二　　年　　三　　月　　二十四　　日
